臺灣臺中地方法院民事裁定
111年度家親聲字第109號
聲  請  人  張廷緯  
相  對  人  陳紋綺  
上列當事人間聲請酌定與未成年子女會面交往方式事件，本院裁
定如下：
    主    文
一、聲請人與兩造所生未成年子女甲○○會面交往之時間、方式及
    兩造應遵守事項，變更如附表所示。
二、聲請程序費用由相對人負擔。
    理    由
壹、聲請意旨略以：兩造於民國104年5月14日結婚，育有未成年
    子女甲○○（女，*年*月*日生），嗣兩造於110年6月7日兩願
    離婚，並約定未成年子女權利義務之行使或負擔由相對人任
    之，因相對人未依離婚協議書所載之方式讓聲請人與未成年
    子女會面交往，且原約定之聲請人及未成年子女會面交往時
    間僅有每月單週週六下午2時至3時，聲請人希望能有與未成
    年子女過夜之機會。另兩造曾因未成年子女會面交往問題爭
    執到警察局去，聲請人自從該次爭執後，就沒有再看過未成
    年子女。故為未成年子女之最佳利益，爰請求法院依法裁定
    聲請人與兩造所生未成年子女會面交往方案等語。
貳、相對人則以：我有跟聲請人說要與未成年子女會面交往前二
    天要通知我，但聲請人都沒有通知，星期六我要工作，有時
    我在忙，根本不知道聲請人要不要看未成年子女。法院調解
    時，未成年子女有到法院來，但未成年子女因為曾目睹聲請
    人打相對人的情形，所以未成年子女會害怕，且跟聲請人說
    不要打媽媽。聲請人自110年8月後就沒有看到孩子，直至法
    院調解那一天等語，資為抗辯。
參、按夫妻離婚者，法院得依請求或依職權，為未行使或負擔權
    利義務之一方酌定其與未成年子女會面交往之方式及期間。
    但其會面交往有妨害子女之利益者，法院得依請求或依職權
    變更之。法院為前條裁判時，應依子女之最佳利益，審酌一
    切情狀，參考社工人員之訪視報告，尤應注意左列事項：(
    一)子女之年齡、性別、人數及健康情形。(二)子女之意願
    及人格發展之需要。(三)父母之年齡、職業、品行、健康情
    形、經濟能力及生活狀況。(四)父母保護、教養子女之意願
    及態度。(五)父母子女間或未成年子女與其他共同生活之人
    間之感情狀況。(六)父母之一方是否有妨礙他方對未成年子
    女權利義務行使負擔之行為。(七)各族群之傳統習俗、文化
    及價值觀。前項子女最佳利益之審酌，法院除得參考社工人
    員之訪視報告或家事調查官之調查報告外，並得依囑託警察
    機關、稅捐機關、學校及其他有關機關、團體或具有相關專
    業知識之適當人士就特定事項調查之結果認定之，此為民法
    第1055條第5項及第1055條之1分別所明定。經查：
一、聲請人主張兩造原為夫妻，育有未成年子女，嗣兩造離婚，
    約定未成年子女權利義務之行使或負擔由相對人任之，並約
    定聲請人得依雙方離婚協議書所示之方式（即每月單週週六
    下午2時至3時許探視未成年子女）與未成年子女會面交往之
    事實，有離婚協議書、個人戶籍資料查詢結果卷可稽，且為
    兩造所不爭執，堪以認定。
二、兩造現因原約定之會面交往方式有所爭執，為深入明瞭最符
    合未成年子女利益之會面交往方式，本件是否有變更相對人
    與未成年子女會面交往方式之必要，本院函請財團法人臺中
    市私立龍眼林社會福利慈善事業基金會對兩造進行訪視，訪
    視結果略以：「(1)據訪視了解，聲請人稱110年4月12日兩
    造分居後，聲請人雖曾要求相對人要探視未成年子女，可是
    相對人卻不回應，而聲請人曾去幼兒園找過未成年子女2次
    ，但其中1次老師稱未成年子女請假不在、另1次老師則稱相
    對人不讓聲請人接走未成年子女，導致聲請人2次都無法跟
    未成年子女相處，又當時相對人已領有暫時保護令，聲請人
    不敢跟相對人聯絡，故聲請人才於110年5月，去法院聲請酌
    定會面交往案件；另相對人則稱兩造分居後，聲請人曾到相
    對人娘家管理室和未成年子女會面，每次時間約20分鐘。爾
    後兩造才於110年6月離婚，並約定聲請人每月可探視未成年
    子女2次，每次時間為週六下午2點至3點，惟就兩造所述，
    離婚後至今，兩造從未執行過此會面方式，期間聲請人亦僅
    於110年8月1日有見到未成年子女，但當次會面狀況並非良
    好。而聲請人希望未來至少隔週探視未成年子女1次，每次
    時間為單週週六早上8點至週日晚間8點，交付地點傾向在相
    對人娘家大樓管理室；相對人則傾向若聲請人想知道未成年
    子女狀況，相對人再把未成年子女照片傳給聲請人看即可，
    若聲請人真的要跟未成年子女會面，相對人傾向聲請人每月
    探視未成年子女2次，每次時間為週六下午2點至3點。（2）
    而本會認為不論兩造關係如何，若未成年子女在成長過程中
    ，能得到更多關愛，係應未成年子女之最佳利益，且會面交
    往原本就是維繫親子情感的方式，又觀察兩造扮演友善父母
    態度皆屬消極，故應有明定會面交往方案之必要，以供兩造
    遵循之，然考量聲請人已近1年左右未跟未成年子女相處，
    這1年未成年子女已適應相對人方的生活，聲請人是否能處
    理未成年子女相關照顧方式(如；盥洗、餵食)，也待評估，
    為避免未成年子女生活適應上之困難，或許應採取分階段會
    面方式，前期先以不過夜方式讓未成年子女跟聲請人相處，
    待未成年子女慢慢熟悉聲請人方生活之模式後，再以過夜探
    視方案為佳，然考量本案有牽涉保護令議題，相關情事非本
    會所能進一步了解，故建請鈞院參酌其他相關資料後，再為
    審酌具體會面交往方式為宜。另本會認為，會面交往之促進
    應為兩造之責任，尤其未成年子女目前之年紀仍屬年幼，更
    需成人在旁協助會面事宜，故建請鈞院思量是否讓兩造參加
    相關親職教育課程，以提升兩造扮演友善父母角色之態度，
    以維護未成年子女之最佳利益」等語，此有該基金會111年4
    月15日財龍監字第111040070號函檢附之訪視報告附卷可憑
    。
三、本院參酌兩造意見、上開訪視報告、兩造間有保護令議題（
    參本院卷附之110年度家護字第1522號民事通常保護令）及
    兩造曾因約定之會面交往方式意見不一而生衝突等情況，
　　認目前聲請人確實無法依兩造離婚協議書約定之方式穩定、
    順利與未成年子女會面交往，又未成年子女尚屬年幼，仍需
    父母共同關愛提攜，方能健全成長。而父母子女親情屬自然
    之人倫天性，不應因兩造間無法達到共識，致影響未成年子
    女之權益，故應有適度調整，並加入漸進式方案，且現階段
    應先採取監督會面交往方式，待未成年子女與聲請人更加熟
    悉後，再安排聲請人將未成年子女帶回過夜，為較可行的方
    式，故本件聲請人與未成年子女間原會面交往方案，確有變
    更之必要性。從而，本院認聲請人與相對人離婚協議書所定
    之會面交往之時間、方式，應先變更如附表所示，始符合未
    成年子女之最佳利益。爰裁定如主文第一項所示。　
肆、程序費用負擔之依據：家事事件法第104條第3項。　
中　　華　　民　　國　　111 　年　　6 　　月　　15　　日
                  家事法庭 法  官　陳玟珍
上正本係照原本作成。
如對本裁定抗告，須於裁定送達後10日之不變期間內，向本院提
出抗告狀（應附繕本），並繳納抗告費新臺幣1,000元。
中　　華　　民　　國　　111 　年　　6 　　月　　15　　日
                           書記官  陳淑華   
附表：聲請人與兩造所生未成年子女甲○○（下稱未成年子女）
      會面交往之時間、方式及兩造應遵守事項
一、第一階段（自本裁定確定後，並送達臺中市家庭暴力及性侵
    害防治中心後臺中市家庭暴力及性侵害防治中心安排首次監
    督會面之日起後之4個月內）：
（一）於每月第一、三週（週次依該月星期六之次序定之）之星
      期六上午10時起，至同日12時止，聲請人得前往「臺中市
      家庭暴力及性侵害防治中心」（以下簡稱：防治中心）指
      定之機構，與未成年子女進行會面交往，不得攜出同遊（
      上開會面交往確定時間，如防治中心因場地限制無法配合
      ，得由防治中心依情況彈性調整會面交往時間）。
（二）相對人不得無故拒絕，應準時帶同未成年子女至防治中心
      （地址：臺中市○○區○○街00號、電話：00-00000000）所
      指定之場所，聲請人並應事前與該防治中心連繫，聲請安
      排會面交往之相關事宜。
（三）會面交往地點限防治中心指定地點進行會面，若未得該防
      治中心與相對人同意，不得將未成年子女攜離該中心。但
      若兩造同意，得變更會面地點、時間，並應通知該會面交
      往地點。
（四）聲請人與會面交往地點會面時，須遵守該防治中心之秩序
      ，並遵守該防治中心訂立之切結書注意事項，不得有責備
      、威脅、不適當之言行，或操縱程序（如利用耳語恫嚇、
      刺探）等行為。會面交往（交付）為顧及當事人之人身安
      全，除聲請人外，其餘陪同家屬需經申請，並經相對人及
      該防治中心評估同意後，始得陪同進入該防治中心。且聲
      請人與未成年子女會面時，若未得相對人同意，或該防治
      中心社工員認有親屬陪同之必要外，不得有其他家屬陪同
      在場。
（五）除防治中心因會面交往時間排程因素外，兩造不得任意更
      易會面交往日期及時間，如有正當理由，應通知對造，且
      得視雙方時間，補行會面交往（變更時間應由變更者通知
      防治中心，且需提出證明，並於3日前通知防治中心取消
      該次會面交往；急性病症最遲須於會面時間30分鐘內通知
      ，並於事後檢附診斷證明書。若有無故3次未到且未請假
      者，防治中心得不再安排會面交往）。
（六）聲請人於會面交往日逾遲30分鐘，未前往與未成年子女會
      面交往，除經相對人或防治中心同意外，視同聲請人放棄
      當日之會面交往權利，以免影響相對人及未成年子女之生
      活安排。
二、第二階段（自第一階段結束後之翌日起之5個月內）：
（一）於每月第一、三週之星期六上午9時起，至同日下午5時止
      ，聲請人得與未成年子女會面交往，並得攜出同遊。
（二）聲請人應事前至臺中市家庭暴力暨性侵害防治中心申請「
      陪同交付服務」，至指定地點交付未成年子女，並於指定
      時間送還未成年子女。
三、第三階段（於第二階段結束後）：　　　　　
（一）於每月第一、三週之星期六上午9時起，至翌日（星期日
      ）下午5時止，聲請人得與未成年子女會面交往，得攜出
      同遊，並得過夜。
（二）關於聲請人與未成年子女之會面交往時間與方式，於未成
      年子女會面交往年滿14歲以後，應尊重渠意願，以免違反
      未成年子女之最佳利益。
陸、方式：
一、除上述第一、二階段外，由聲請人至相對人住處（或兩造協
    議之地點），接取、送回未成年子女。
二、在不影響未成年子女目前及日後正常就學及作息下，聲請人
    得以電話、書信、傳真、電腦視訊或電子郵件方式與未成年
    子女交談聯絡。
三、會面交往前，聲請人應於事前1日通知相對人，除有重大急
    迫之理由，相對人不得拒絕。相對人若有正理由，無法於約
    定期間使聲請人接回未成年子女同住，相對人應於聲請人與
    未成年子女會面交往前1日，以電話通知聲請人，以使聲請
    人得另約定時間。遇有緊急狀況時，相對人亦應立即以電話
    通知聲請人。
四、未成年子女就讀學校、地址或聯絡方式如有變更，相對人應
    隨時通知聲請人。
柒、兩造應遵守事項：
一、不得有危害未成年子女身心健康之行為。
二、不得對未成年子女灌輸反抗對造之觀念。
三、聲請人於會面交往期間，應履行因親權所為相關生活習慣、
    學業輔導及作業完成等指示之義務。
四、如未成年子女於會面交往中患病或遭遇事故，而相對人無法
    就近照料時，聲請人或其家人應為必要之醫療措施，亦即聲
    請人或其家人在其會面交往實施中，仍須善盡對未成年子女
    保護教養之義務。
五、相對人應於聲請人與未成年子女會面交往時，準時將未成年
    子女交付聲請人。
六、聲請人應於會面交往期滿時，準時將未成年子女交還相對人
    。
七、聲請人遲誤會面交往時間逾1小時而未前往，除經相對人與
    未成年子女同意外，視同聲請人放棄當日之會面交往，以免
    影響相對人及未成年子女之生活安排。